臺灣基隆地方法院刑事簡易判決　　　　 100年度基簡字第73號
公　訴　人　臺灣基隆地方法院檢察署檢察官
被　　　告　李紅梅
上列被告因偽造文書案件，經檢察官聲請以簡易判決處刑（99年
度偵字第5623號），本院判決如下：
    主  文
李紅梅共同連續行使明知為不實之事項，而使公務員登載於職務
上所掌之公文書，足以生損害於公眾，處有期徒刑肆月，如易科
罰金，以銀元佰元即新臺幣玖佰元折算壹日；減為有期徒刑貳
月，如易科罰金，以銀元佰元即新臺幣玖佰元折算壹日。緩刑
年。
    事實及理由
一、本件犯罪事實、證據及應適用之法條，均引用檢察官聲請簡
    易判決處刑書之記載（如附件）。
二、新舊法比較：查被告行為後，刑法業於民國（下同）94年2
    月2 日修正公佈，95年7月1日起施行。按行為後法律有變更
    者，適用行為時之法律，但行為後之法律有利於行為人者，
    適用最有利於行為人之法律，修正後刑法第2條第1項定有明
    文。此條規定係規範行為後法律變更所生新舊法律比較適用
    之準據法，本身尚無新舊法比較之問題，於新法施行後，應
    一律適用新法第2條第1項之規定，為「從舊從輕」之比較。
    而本次法律變更，比較時應就罪刑有關之共犯、未遂犯、想
    像競合犯、牽連犯、連續犯、結合犯，以及累犯加重、自首
    減輕暨其他法定加減原因（如身份加減）與加減例等一切情
    形，綜其全部罪刑之結果而為比較。且就比較之結果，須為
    整體之適用，不能割裂分別適用各該有利於行為人之法律，
    此即刑法變更之比較適用所應遵守之「罪刑綜合比較原則」
    及「擇用整體性原則」（最高法院24年上字第2634號、27年
    上字第2615號判例、95年度第8次刑事庭會議決議參照）。
    以下茲就與本案適用有關之條文，比較說明如下：
  1.修正後刑法第28條雖將舊法之「實施」修正為「實行」，其
    中「實施」一語，涵蓋陰謀、預備、著手及實行之概念在內
    ，其範圍較廣；「實行」則著重於直接從事構成犯罪事實之
    行為，其範圍較狹；二者之意義及範圍固有不同，但本案被
    告與同案共犯胡德文係屬共同實行犯罪，故不論依舊法或新
    法之第28條規定，均應論以共同正犯，對被告並無有利或不
    利之影響，亦即此部分法條文字修改，與本案之共犯型態無
    涉，自無適用新法第2條第1項之規定比較新舊法，應逕依新
    法第28條規定論以共同正犯。
  2.被告所為多次行使使公務員登載不實公文書之犯行，依修正
    前刑法之規定，係構成連續犯，而新修正刑法已刪除第56條
    連續犯之規定，此刪除雖非犯罪構成要件之變更，但顯已影
    響行為人刑罰之法律效果，自屬法律有變更。依修正前刑法
    第56條規定，基於概括犯意所觸犯同一罪名之數行為，在法
    律上評價為一罪，而修正刪除刑法第56條之規定後，該數行
    為即依數罪併罰之規定分論併罰，則依新修正刑法第2條第1
    項規定，比較新、舊法結果，修正刪除後之規定並無較有利
    於被告之情形，故本件仍應適用被告行為時得論以連續犯之
    規定論處。
  3.刑法第214 條使公務員登載不實罪，其法定本刑中關於罰金
    刑之規定，因刑法第33 條第5款業經修正，罰金最低額由銀
    元1元提高為新臺幣1千元以上，並以百元為單位，經新、舊
    法比較，應以行為時之刑法第33條第5 款規定有利於被告。
  4.被告於本件犯罪時之舊刑法第41條第1 項前段係規定：「犯
    最重本刑為5年以下有期徒刑以下之刑之罪，而受6個月以下
    有期徒刑或拘役之宣告，因身體、教育、職業、家庭之關係
    或其他正當事由，執行顯有困難者，得以1元以上3元以下折
    算一日，易科罰金」。修正前罰金罰鍰提高標準條例第2 條
    前段（現已刪除）係規定「依刑法第41條易科罰金或第42條
    第2項易服勞役者，均就其原定數額提高為1百倍折算1 日；
    法律所定罰金數額未依本條例提高倍數，或其處罰法條無罰
    金刑之規定者，亦同」。依被告行為時易科罰金之折算標準
    ，經提高後，係以新臺幣3 百元以上新臺幣9百元以下折算1
    日，較之修正後刑法第41條第1項前段規定，得以新臺幣1千
    元、2千元或3千元折算1 日之規定，自以行為時法為有利於
    被告，自應依修正前刑法第41 條第1項前段、修正前罰金罰
    鍰提高標準條例第2條規定，定其易科罰金之折算標準。
  5.刑法施行法已增訂第1條之1第2 項，自無再就現行法規所定
    貨幣單位折算新臺幣條例、罰金罰鍰提高標準條例比較新舊
    法適用之問題，關於法定刑中罰金刑提高部分，自應逕行適
    用刑法施行法第1條之1規定。
三、論罪科刑：
  (一)按台灣地區與大陸地區人民關係條例第79條第1 項處罰違反
    同條例第15條第1 款所定使大陸地區人民非法進入台灣地區
    罪，凡非經合法手續進入者皆包含之。使大陸地區人民以假
    結婚真入境之脫法方式，進入台灣地區，即該當本罪，自非
    以偷渡者為限（最高法院92年度臺上字第40號判決意旨參照
    ）。又結婚應為結婚之登記，戶籍法第17條第1 項定有明文
    。而申請人於申請結婚戶籍登記時，應提出證明文件，經戶
    政事務所查驗後，應將受理登記資料登錄於電腦系統，戶籍
    法施行細則第13條、第17條亦有明文。是關於結婚戶籍登記
    ，戶政機關僅有形式審查權而無實質審查權，此觀戶籍法第
    54條「申請人故意為不實之申請或有關機關、學校、團體、
    人民故意提供戶政機關不實之資料者，處新台幣九千元以下
    罰鍰」之規定自明。故倘申請人明知無結婚之實，卻使戶政
    機關公務員為結婚之登記，並將國民身份證之配偶欄為不實
    之登載，自應構成刑法第214 條之使公務員登載不實文書罪
    。是被告李紅梅以不實之結婚事項，向戶政機關申請結婚登
    記且同時將共犯胡德文（另於臺灣基隆地方法院檢察署檢察
    官以99年度偵字第4588號案件提起公訴）之國民身份證配偶
    欄登載為李紅梅，並持以向警察機關行使，使警員在「大陸
    地區人民進入台灣地區保證書」上就不實之保證人資格等內
    容對保核章後，復將該等內容不實之文書持向境管局及移民
    署行使之所為，均係犯刑法第216條之行使第214條之使公務
    員登載不實文書罪。其使公務員登載不實之低度行為，應為
    行使之高度行為所吸收，不另論罪。至中華人民共和國四川
    省公證處所據以登載核發之不實結婚公證書，非我國轄內公
    務員職務上所掌管之我國公文書，自不在我刑法保護範圍內
    。又海基會所出具之上開證明書，係基於該會受行政院大陸
    委員會之委託，處理兩岸文書之驗證業務，則其承辦驗證業
    務之承辦人員應係受公務機關委託承辦公務之人員，但海基
    會之承辦人員就所承辦驗證業務有審查權，對不符資格之聲
    請案件亦可駁回；且其驗證內容，並未提及結婚證書之是否
    真實，故無使公務員登載不實可言。另同案共犯胡德文向入
    出境管理局申請大陸地區人民即被告李紅梅進入台灣地區時
    所填載之「大陸地區人民進入台灣地區保證書」、「大陸地
    區人民進入台灣地區旅行證（居留或定居）申請書」，應由
    警政機關及入出境管理局據以審核，而為實質審查，發覺有
    通謀虛偽結婚之情形，得不予核准被告進入台灣地區，足認
    警政機關及入出境管理局依台灣地區與大陸地區人民關係條
    例第10條第3 項及內政部發佈之大陸地區人民進入台灣地區
    許可辦法第19條規定，對大陸地區人民進入台灣地區之申請
    事項，有實質審查之准駁權限，顯非一經當事人提出申請，
    警政機關及入出境管理局即有登載義務並據以許可。本件同
    案共犯胡德文以不實之事由，申請大陸地區人民即被告李紅
    梅入境台灣地區，既須經主管機關為實質之審查以為准駁之
    決定，縱主管機關疏於審查，致使通過而准許入境，揆之前
    開說明，仍不生所謂使公務員登載不實或行使使公務員登載
    不實之情形。
  (三)核被告李紅梅所為，係犯刑法第216條、第214條之行使使公
    務員登載不實之文書罪。又被告所犯使公務員登載不實之低
    度行為，為行使之高度行為所吸收，不另論罪。
  (四)被告李紅梅與同案共犯胡德文及該名綽號「阿國」之成年男
    子間，就行使公務員登載不實文書罪間，互有犯意聯絡及行
    為分擔，為共同正犯。又被告先後多次行使使公務員登載不
    實文書之犯行，時間緊接，犯罪構成要件相同，顯係基於概
    括犯意為之，為連續犯，應依修正前刑法第56條之規定論以
    一罪，並加重其刑。
  (五)犯罪在刑法修正施行前，而於施行後裁判，其緩刑之宣告，
    應適用修正後刑法第74條之規定，此有最高法院95年第8 次
    刑庭會議決議參照。
  (六)爰審酌被告李紅梅為達其來臺居留從事非法打工之目的，竟
    以假結婚之方式向戶政機關辦理結婚登記，以取得登載不實
    之戶籍謄本，並持該不實戶籍謄本多次向警察機關及境管機
    關行使，破壞戶政機關及警察機關對外國人戶政資料及居留
    資料管理之正確性，對於主管機關之有效管理及國家秩序之
    危害非輕，且有害我國勞工就業機會之公平性，惟念其並無
    前科，有臺灣高等法院被告前案紀錄表在卷可憑，並衡酌其
    犯罪方法、手段及所生之危害等一切情狀，量處如主文所示
    之刑，並均諭知易科罰金折算標準，又認被告經此刑之宣告
    後，應知警惕而無再犯之虞，因認暫不執行其刑為當，予以
    宣告緩刑2 年，以啟自新。
  (七)另被告李紅梅犯罪之時間，係在96年4 月24日以前，合於中
    華民國九十六年罪犯減刑條例第2條第1項第3 款所規定之減
    刑條件，應依該條例之規定減其宣告刑之2分之1，故減刑如
    主文所示，並定其易科罰金之折算標準。
四、依刑事訴訟法第449條第1 項前段、第454條第2項，刑法第2
    條第1 項、95年7月1日修正施行前（下稱修正前）刑法第28
    條、第56條、第216條、第214條，刑法第74條第1項第1款，
    修正前刑法第41條第1項前段，刑法施行法第1條之1 ，中華
    民國96年罪犯減刑條例第2條第1項第3款、第7條、第9 條，
    廢止前罰金罰鍰提高標準條例第1條前段、第2條，逕以簡易
    判決處如主文所示之刑。
五、如不服本判決，應於收受本件簡易判決書之日起10日內，向
    本院提出上訴書狀，敘述上訴理由，上訴於本院合議庭「切
    勿逕送上級法院」。告訴人或被害人如本判決不服者，應具
    備理由請求檢察官上訴，其上訴期間之計算係以檢察官收受
    判決正本之日期為準。
中    華    民    國   100     年    2    月     8    日
                  基隆簡易庭法  官  施添寶
以上正本證明與原本無異。
如不服本判決，應於判決送達後10日內，向本院提出上訴書狀，
敘述上訴理由，上訴於本院合議庭，並按他造當事人之人數附具
繕本。
中    華    民    國   100     年    2    月     8    日
                            書記官  施鴻均
附錄論罪法條：
中華民國刑法第214條
（使公務員登載不實罪）
明知為不實之事項，而使公務員登載於職務上所掌之公文書，足
以生損害於公眾或他人者，處3年以下有期徒刑、拘役或5百元以
下罰金。
中華民國刑法第216條
（行使偽造變造或登載不實之文書罪）
行使第210條至第215條之文書者，依偽造、變造文書或登載不實
事項或使登載不實事項之規定處斷。
附件：
臺灣基隆地方法院檢察署檢察官聲請簡易判決處刑書
                                      99年度偵字第5623號
    被      告  李紅梅  女  33歲（民國○○年○月○○日生）
                        （大陸地區人民）
                        住基隆市○○區○○路334號
                        大陸人民身分證統一編號：00000000
                        0000000008號
上列被告因偽造文書案件，業經偵查終結，認為宜聲請以簡易判
決處刑，茲將犯罪事實及證據並所犯法條分敘如下：
        犯罪事實
一、李紅梅為大陸地區人民，為圖以假結婚方式進入臺灣地區，
    竟與胡德文（已另以本署99年度偵字第4588號案件提起公訴
    ）及綽號阿國男子，共同基於行使公務員登載不實文書之概
    括犯意聯絡，連續由胡德文與李紅梅先於92年8 月11日在四
    川省公證處為虛偽結婚登記而取得結婚公證書。再由胡德文
    於92年8 月12日搭機進入臺灣地區，由胡德文將上開結婚公
    證書於同年月22日交由財團法人海峽交流基金會核發證明書
    ，並於同年月29日持結婚公證書及財團法人海峽交流基金會
    核發證明書，前往基隆市信義區戶政事務所申請辦理結婚戶
    籍登記，使經辦公務員僅依書面資料即將胡德文與李紅梅結
    婚之不實事項，登載於職務上所掌戶籍登記簿之公文書，並
    據以核發戶籍謄本，足以生損害於戶政機關對於戶籍登記管
    理之正確性。然後胡德文再持上開登載不實之戶籍謄本、結
    婚公證書、財團法人海峽交流基金會核發之證明書，以大陸
    配偶依親名義填具申請書、報告書、保證書及委託書，於92
    年9月3日向當時之入出境管理局申請李紅梅來臺獲准而行使
    之，足生損害於我國境管資料之正確性。李紅梅於獲准來臺
    後，遂於92年11月4 日搭機來臺，嗣於同年11月25日，因從
    事性交易為警查獲，遭強制遣送出境。
二、案經檢察官主動檢舉偵辦。
        證據並所犯法條
一、上開犯罪事實，被告李紅梅雖未到案，然業據另案被告胡德
    文於警詢及偵訊中自白不諱，復有被告李紅梅與另案被告胡
    德文2 人入出境資料、結婚登記申請書、戶籍謄本、結婚公
    證書、財團法人海峽交流基金會證明書、大陸地區人民進入
    臺灣地區旅行證申請書、大陸地區人民進入臺灣地區保證書
    、委託書、補出境申請書及臺北市政府警察局大安分局92年
    11月24日北市警安分督字第0926517950 0號函等資料在卷可
    資佐證，被告涉有偽造文書犯行，洵堪認定。
二、按行為後法律有變更者，適用行為時之法律，但行為後之法
    律有利於行為人者，適用最有利於行為人之法律，刑法第2
    條第1項定有明文。次按刑法第56條連續犯之規定，於94年2
    月2 日公布刪除，並自95年7月1日起施行，惟原則上，就被
    告之行為，仍適用行為時法律，僅在新法對被告較為有利時
    ，始適用新法處斷。經查，本件被告行為時間在刑法56條連
    續犯刪除前，依正前刑法第56條連續犯之規定，連續數行為
    而犯同一罪名者，以一罪論，但得加重其刑至2分之1。然上
    開情形若依修正後之刑法規定，因修正後刑法第56條連續犯
    之規定業已刪除，故僅能就各該行為併合處罰，是經比較新
    舊法，被告之行為仍以適用修正前刑法第55條及第56條關於
    牽連犯及連續犯之規定，對被告較為有利。
三、核被告李紅梅所為，係犯刑法第216 條之行使公務員登載不
    實文書罪嫌。被告使公務員登載不實文書之低度行為，應為
    行使之高度行為所吸收不另論罪。又被告以概括犯意連續行
    使公務員登載不實文書，請均依修正前刑法第56條連續犯之
    規定，以1 罪論，依法加重其刑。另被告李紅梅與另案被告
    胡德文及綽號阿國男子，就上開犯行，有犯意聯絡及行為分
    擔，請均論以共同正犯。
三、依刑事訴訟法第451條第1項聲請逕以簡易判決處刑。
    此致
臺灣基隆地方法院基隆簡易庭
中    華    民    國    99    年    11    月    30    日
                            檢察官   林秋田
本件正本證明與原本無異
中    華    民    國    99    年    12    月    13    日
                            書記官   魯婷芳
附錄參考法條：
中華民國刑法第214條（使公務員登載不實罪）
明知為不實之事項，而使公務員登載於職務上所掌之公文書，足
以生損害於公眾或他人者，處3年以下有期徒刑、拘役或5百元以
下罰金。
中華民國刑法第216條（行使偽造變造或登載不實之文書罪）
行使第210條至第215條之文書者，依偽造、變造文書或登載不實
事項或使登載不實事項之規定處斷。
本件係依刑事訴訟法簡易程式辦理，法院簡易庭得不傳喚被告、
輔佐人、告訴人、告發人等出庭即以簡易判決處刑；被告、被害
人、告訴人等對告訴乃論案件如已達成民事和解而要撤回告訴或
對非告訴乃論案件認有受傳喚到庭陳述意見之必要時，請即另以
書狀向簡易法庭陳述或請求傳訊。